【裁判字號】    96,訴,2015
【裁判日期】    970128
【裁判案由】    偽造文書等
【裁判全文】
臺灣臺北地方法院刑事判決              96年度訴字第2015號
公  訴  人  臺灣臺北地方法院檢察署檢察官
被      告  乙○○
上列被告因偽造文書等案件，經檢察官聲請以簡易判決處刑（九
十六年度偵字第二二七一二號），本院刑事庭受理後（九十六年
度簡字第四一六０號），認不宜以簡易判決處刑，改依通常程序
審理，因被告於準備程序中就犯罪事實為有罪陳述，經本院合議
庭裁定依簡式審判程序審理，判決如下：
    主  文
乙○○竊盜，累犯，處拘役貳拾日，如易科罰金，以新臺幣壹仟
元折算壹日；又行使偽造私文書，足以生損害於他人，累犯，處
拘役伍拾日，如易科罰金，以新臺幣壹仟元折算壹日，如附表編
號一所示之信用卡簽帳單商店存根聯及估價單上偽造之「賴志文
」署押共貳枚沒收之；又行使偽造私文書，足以生損害於他人，
累犯，處拘役貳拾日，如易科罰金，以新臺幣壹仟元折算壹日；
又行使偽造私文書，足以生損害於他人，累犯，處拘役貳拾日，
如易科罰金，以新臺幣壹仟元折算壹日。應執行拘役壹佰日，如
易科罰金，以新臺幣壹仟元折算壹日，如附表編號一所示之信用
卡簽帳單商店存根聯及估價單上偽造之「賴志文」署押共貳枚均
沒收之。
    事  實
一、乙○○前因偽造文書案件，經臺灣板橋地方法院於民國九十
    一年十二月十二日以九十一年度板簡字第一八四六號判處有
    期徒刑三月，於九十二年七月二十九日易科罰金執行完畢，
    猶不知悛悔，於九十六年五月二十二日前往友人黃宇任位於
    臺北市○○區○○路一段一五七巷一一號七樓住處時，竟意
    圖為自己不法所有，竊取黃宇任之母甲○○所有之聯邦商業
    銀行（以下簡稱「聯邦銀行」）信用卡一張（卡號：四五七
    九ＸＸＸＸＸＸＸＸ八七０三，詳卷），得手後未經甲○○
    之授權或同意，旋另基於行使偽造私文書及意圖為自己不法
    所有之犯意，於附表編號一所示之時間，至附表編號一所示
    之特約商店消費，並持上揭聯邦信用卡予該特約商店之店員
    ，使該特約商店誤以為其係真正領用該信用卡之人，而允其
    以附表編號一所示之金額刷卡結帳，並由其在信用卡簽帳單
    商店存根聯之持卡人簽名欄及估價單上偽造「賴志文」之署
    押一枚，而偽造不實之信用卡簽帳單之私文書及估價單，再
    將之交予不知情之店員而行使之，以表示「賴志文」同意依
    據信用卡持卡人合約條件，按簽帳單之金額付款，並已收取
    商品之意，致該商店之店員均陷於錯誤，誤以為其係信用卡
    領用人本人，允其簽帳消費而交付其所購之商品；另各基於
    行使偽造私文書及意圖為自己不法所有之犯意，於附表編號
    二、三所示之時間，至附表編號二、三所示之特約商店消費
    ，並持上揭聯邦信用卡予該特約商店之店員，使該特約商店
    誤以為其係真正領用該信用卡之人，而允其各以附表編號二
    、三所示之金額刷卡結帳，惟因聯邦銀行發覺有異，而未得
    逞，總計以此方式詐得新臺幣五萬元之財物，均足以生損害
    於「賴志文」、甲○○、如附表所示之特約商店及聯邦銀行
    對於信用卡管理之正確性，惟使用後已將上開聯邦銀行信用
    卡丟棄。嗣因甲○○於九十六年八月十日，發現上開聯邦銀
    行信用卡遭竊，而報警循線查知上情。
二、案經甲○○訴由臺北市政府警察局移送臺灣臺北地方法院檢
    察署檢察官聲請以簡易判決處刑。
    理  由
壹、程序部分：
一、本案被告乙○○所犯係死刑、無期徒刑、最輕本刑為三年以
    上有期徒刑以外之罪，被告於準備程序中就被訴事實為有罪
    之陳述，經法官告知簡式審判程序之旨，並聽取公訴人、被
    告之意見後，本院合議庭認為適宜由受命法官獨任進行簡式
    審判程序，而依刑事訴訟法第二百七十三條之一第一項規定
    ，裁定改用簡式審判程序。
二、被告對於本案認定事實所引用之證據資料，於本院準備程序
    及審理期日調查證據中均陳明同意引用為本案證據，而本院
    審酌該等言詞供述及書面非供述證據作成時之情況認為適當
    ，依刑事訴訟法第一百五十九條之一至第一百五十九條之五
    之規定，均有證據能力。
貳、實體方面：
一、上揭犯罪事實，業據被告乙○○於警詢、偵查及本院審理中
    均坦承不諱，核與證人即告訴人甲○○、告訴代理人即聯邦
    信用卡風險管理科專員江旭及如附表編號一所示尼萊亞茶葉
    咖啡行之負責人鍾志敏於警詢中指證情節大致相符，並有信
    用卡盜刷明細、信用卡簽帳單、估價單、臺北市政府警察局
    大安分局敦化南路派出所受理刑事案件報案三聯單、聯邦銀
    行爭議交易聲明書、信用卡中心查詢結果各一件附卷可稽足
    見被告前揭任意性自白與事實相符。至被告於本院審理中陳
    稱其原名為「賴志文」，其於告訴人甲○○所有上開聯邦銀
    行信用卡背面並簽有「賴志文」之署押一枚云云。然被告並
    無更名紀錄等情，有本院依職權查詢之個人姓名原姓名更改
    資料查詢結果二紙附卷可參，另告訴人甲○○所有上開聯邦
    銀行信用卡現已滅失，其背面有無署押，亦屬無從證明，則
    此部分被告所稱尚難採信，附此敘明。是本件事證明確，被
    告犯行洵堪認定，應予依法論科。
二、按信用卡為交易工具之交易行為，不論特約商店所使用之簽
    帳單係一式三聯或一式二聯，持卡人在特約商店已填妥交易
    標的及金額等應記載事項上之簽帳單上簽名，即係表示持卡
    人承認有此交易行為之意思，該簽帳單之每一聯，自均屬有
    關權利義務證明之私文書，不因其用途不同而有異（最高法
    院八十九年度臺上字第五八二○號判決參照）。查被告持告
    訴人甲○○之上開聯邦銀行信用卡至特約商店佯以其為真正
    持卡人，偽造簽帳單而向如附表所示之特約商店簽帳購物，
    使商家誤認係真正持卡人持卡消費，其中部分商店並將商品
    交付被告，足見被告自始即意圖以冒名簽帳方式向商店詐取
    財物，雖一般信用卡購物均由發卡銀行先行代為墊付價款，
    再由發卡銀行向消費者請款，各特約商店均能自發卡銀行取
    得款項，然各發卡銀行與各特約商店所定契約，均限於真正
    持卡人持卡消費，始代墊款項，是以在消費者持卡簽帳時，
    各商店均先行核對信用卡真假及是否本人簽名，而於信用卡
    真正卻遭人冒名簽帳消費時，商店雖能受償，乃係商店與發
    卡銀行間之危險負擔約定，並非商店無須注意信用卡是否遭
    冒名使用，本件如附表所示之特約商店係因誤認被告即為真
    正領用該等信用卡之人，始同意被告使用上開聯邦銀行信用
    卡，自足以生損害於真正持卡人甲○○、如附表所示之特約
    商店及聯邦銀行對於信用卡管理之正確性。是核被告竊取告
    訴人甲○○之上開聯邦銀行信用卡之所為，係犯刑法第三百
    二十條第一項之竊盜罪。另被告持告訴人甲○○之上開聯邦
    銀行信用卡至如附表編號一之商店盜刷信用卡而取得商品之
    所為，係犯刑法第二百十六條、第二百十條行使偽造私文書
    罪，及刑法第三百三十九條第一項詐欺取財罪。又被告持告
    訴人甲○○之上開聯邦銀行信用卡至如附表編號二、三之商
    店盜刷信用卡但未取得商品之所為，則係犯刑法第二百十六
    條、第二百十條行使偽造私文書罪，及刑法第三百三十九條
    第三項詐欺取財未遂罪。被告於附表編號一所示之信用卡簽
    帳單商店存根欄及估價單上偽造署押之行為，均為偽造私文
    書之部分行為，且其偽造私文書後進而行使，其偽造之低度
    行為亦為行使之高度行為所吸收，均不另論罪。被告於附表
    編號一之時地以一交付信用卡之行為，同時觸犯行使偽造私
    文書及詐欺取財罪，及於附表編號二、三之時地以一交付信
    用卡之行為，同時觸犯行使偽造私文書及詐欺取財未遂罪，
    均屬想像競合犯，應均從一重之行使偽造私文書處斷。聲請
    簡易判決處刑書認上開各二罪應予分論併罰，容有誤會，應
    予更正。又被告所為竊盜罪及三次行使偽造私文書罪間，犯
    意個別，行為互殊，應予分論併罰。茲查，被告前因偽造文
    書案件，經臺灣板橋地方法院於九十一年十二月十二日以九
    十一年度板簡字第一八四六號判處有期徒刑三月，於九十二
    年七月二十九日易科罰金執行完畢，有臺灣高等法院被告全
    國前案紀錄表在卷足參，其於有期徒刑執行完畢後五年內再
    犯有期徒刑以上之罪，為累犯，上開各罪均應依修正後刑法
    第四十七條第一項加重其刑。爰審酌被告正值青壯，不思以
    正途獲取財物，竟因一貪念而為本案犯行，惟斟酌其品行、
    生活狀況、智識程度、犯罪動機、手段尚稱單純，犯罪所生
    損害程度非鉅，且犯罪後坦承犯行，但尚未與告訴人甲○○
    達成和解等一切情狀，各量處如主文所示之刑，並均諭知易
    科罰金之折算標準，及定其應執行刑，暨諭知易科罰金之折
    算標準。至如附表編號一所示之信用卡簽帳單商店存根聯及
    估價單上偽造之「賴志文」之署押共二枚，均依刑法第二百
    十九條規定宣告沒收之。惟前開信用卡簽帳單特約商店存根
    聯及估價單已交付該特約商店，並非屬被告所有，爰不併予
    宣告沒收。
據上論斷，應依刑事訴訟法第四百五十二條、第二百七十三條之
一第一項、第二百九十九條第一項前段，刑法第三百二十條第一
項、第二百十六條、第二百十條、第三百三十九條第一項、第三
項、第五十五條、第四十一條第一項前段、第四十七條第一項、
第五十一條第六款、第二百十九條，刑法施行法第一條之一，判
決如主文。
中    華    民    國    97  年    1    月    28       日
                        刑事第十三庭法  官 郭顏毓
以上正本證明與原本無異。
                                    書記官 潘文賢
中    華    民    國    97    年    1     月    31    日
附錄本案論罪科刑法條全文：
刑法第二百十六條
行使第二百十條至第二百十五條之文書者，依偽造、變造文書或
登載不實事項或使登載不實事項之規定處斷。
刑法第二百十條
偽造、變造私文書，足以生損害於公眾或他人者，處五年以下有
期徒刑。
刑法第三百三十九條
意圖為自己或第三人不法之所有，以詐術使人將本人或第三人之
物交付者，處五年以下有期徒刑、拘役或科或併科一千元以下罰
金。
以前項方法得財產上不法之利益或使第三人得之者，亦同。
前二項之未遂犯罰之。
刑法第三百二十條
意圖為自己或第三人不法之所有，而竊取他人之動產者，為竊盜
罪，處五年以下有期徒刑、拘役或五百元以下罰金。
意圖為自己或第三人不法之利益，而竊佔他人之不動產者，依前
項之規定處斷。
前二項之未遂犯罰之。
附表：
┌─┬──────┬───────┬─────┬────┐
│編│  犯罪時間  │  犯罪地點    │ 所得財物 │宣告刑  │
│號│  （民國）  │（即特約商店）│（元：新臺│        │
│  │            │              │幣）      │        │
├─┼──────┼───────┼─────┼────┤
│1 │96年5月31日 │「尼萊亞茶葉咖│50,000元  │拘役50日│
│  │下午3時22分 │啡行」（設於臺│          │，如附表│
│  │許          │北縣新莊市中正│          │編號1所 │
│  │            │路育農巷4號2樓│          │示之信用│
│  │            │）            │          │卡簽帳單│
│  │            │              │          │商店存根│
│  │            │              │          │聯及估價│
│  │            │              │          │單上偽造│
│  │            │              │          │之「賴志│
│  │            │              │          │文」署押│
│  │            │              │          │共2枚均 │
│  │            │              │          │沒收之。│
├─┼──────┼───────┼─────┼────┤
│2 │96年6月9日上│「伊莉莎白珠寶│無        │拘役20日│
│  │午11時16分許│銀樓」（設於桃│          │        │
│  │            │園縣中正路60之│          │        │
│  │            │17號1樓 ）    │          │        │
│  │            │              │          │        │
│  │            │              │          │        │
├─┼──────┼───────┼─────┼────┤
│3 │96年6月11日 │尼萊亞茶葉咖啡│無        │拘役20日│
│  │下午12時5分 │行（設於臺北縣│          │        │
│  │許          │新莊市○○路育│          │        │
│  │            │農巷4號2樓）  │          │        │
└─┴──────┴───────┴─────┴────┘


司法院資訊處製作；財團法人民間司法改革基金會備份。
